臺灣高等法院高雄分院刑事判決　　　　　　　　　　九十年度上易字第二一五一號
　　上訴人即被告　乙○○
右上訴人因侵占案件，不服臺灣高雄地方法院九十年度易字第二二０一號中華民國九
十年十一月十三日第一審判決（起訴案號：臺灣高雄地方法院檢察署九十年度偵緝字
第五二九號），提起上訴，本院判決如左：
      主  文
上訴駁回。
乙○○緩刑貳年。
      事  實
一、乙○○自民國八十八年六月十日起受僱於甲○○○有限公司（下稱市集公司）擔
    任銷售成衣之售貨員，負責市集公司之成衣銷售及收取銷售款項繳回市集公司，
    為從事銷售、收款業務之人。惟其因財務狀況不佳，遂萌生為自己不法所有之意
    圖，並基於概括犯意，自八十九年一月間起至同年二月底某日止（原判決誤為同
    年三月間），陸續向公司領取成衣貨品後，分別載運至台東、花蓮等地販售，販
    售所得之貨款共計為新台幣（下同）二十七萬零九百九十五元，乙○○乃利用職
    務上收取貨款之機會，竟未將收取之販售成衣所得款項繳回公司，而連續將其業
    務上所收取而持有之上開款項變易持有為所有之意思而予侵占入己花用。嗣於八
    十九年三月初，經市集公司進行盤點時，始發現上情。
二、案經甲○○○有限公司訴請臺灣高雄地方法院檢察署檢察官偵查起訴。
    理  由
一、訊據上訴人即被告乙○○固坦承受雇於市集公司，擔任成衣銷售員，向市集公司
    拿取成衣貨品後由伊載運至各地市場販售，銷售成衣所得之貨款每日均需結算繳
    回公司。且伊自市集公司所領取之成衣均已售罄，但有部分款項確並未繳回公司
    等情不諱，惟矢口否認自己有何侵占業務上持有款項之犯行，辯稱︰伊當時受僱
    於市集公司銷售成衣時，另有一位合夥人即李枝霖（原名李月裡）共同販售成衣
    ，伊負責叫賣，李枝霖則負責收錢，有部分貨款是由李枝霖因有急用而侵占花用
    ，並非伊所為，伊亦不知情云云。
二、經查︰
  （一）右揭被告任職於市集公司，擔任銷售成衣之業務員，市集公司於八十九年三
        月初進行盤點時發現被告於八十九年一、二月間侵占其業務上持有之銷售貨
        款共計二十七萬零九百九十五元等事實，業據告訴人市集公司之代理人許大
        慶於偵、審中指訴甚為明確，並有市集公司之員工切結書一紙、被告與告訴
        人核帳後所簽發交付予告訴人之本票一紙（面額其中六萬元係被告向市集公
        司之借款）在卷可憑。
  （二）被告雖辯稱：貨款係與伊合夥販賣成衣之李枝霖侵占的，伊並不知情云云，
        但証人李枝霖在原審中已明確証稱：伊係以每個月二萬元受僱於被告，與被
        告一起販賣成衣，收取之貨款當日都會交給被告，被告如何繳回市集公司伊
        並不知道等語，故被告所辯李枝霖係與伊合夥經商及侵占所收取販賣成衣之
        款項乙節，已難採信。且縱如被告所辯販賣成衣款項係由李枝霖收取，惟被
        告販賣告訴人公司之成衣係每日均須結算將貨款繳回公司，已如前述，被告
        豈有可能長達近二個月時間對每日究販賣多少成衣？收取多少款項？均不知
        而任由李枝霖予以侵占挪用之可能，足見被告空言辯稱貨款係李枝霖所侵占
        挪用云云，顯係卸責之詞，不足採信。
  （三）又被告所侵占市集公司之貨款共為二十七萬零九百九十五元等情，業據被告
        供承伊已與告訴人市集公司核對過，金額無誤等語明確，復有被告自八十九
        年一月十五日起至同年三月六日止陸續向市集公司領取各類成衣之估價單三
        十張在卷可佐，雖告訴代理人陳稱被告總共積欠三十三萬零九百九十五元，
        但其中包含所借之六萬元，而被告簽立本票時，伊則扣除尾數而要求被告簽
        發面額三十三萬元等語，故該六萬元應屬被告向市集公司借貸所得之款項，
        並非屬侵占市集公司之貨款部分，故應將之扣除後被告實際所侵占之款項為
        二十七萬零九百九十五元，併此說明。
  （四）綜上說明，被告前開所辯，顯係卸責之詞，並不足採，本件事證明確，被告
        犯行洵堪認定。
三、查被告乙○○將其業務上持有銷售貨物所得之款項，易持有為所有，而陸續挪為
    己用，核其所為，係犯刑法第三百三十六條第二項之業務侵占罪。其先後多次業
    務侵占犯行，時間緊接，犯罪構成要件相同，顯係基於概括犯意反覆為之，應依
    連續犯規定以一罪論，並加重其刑。原審因認罪証明確而依刑法第五十六條、第
    三百三十六條第二項規定，並審酌被告並無犯罪前科，素行良好，有台灣高等法
    院被告全國前案記錄表一分在卷供佐、為圖己利而侵占貨款之犯罪動機、利用職
    務之機會而行侵占之手段、所侵占貨款之金額、造成告訴人市集公司所生之損害
    等一切情狀，量處被告有期徒刑七月，其認事用法均無違誤，量刑亦稱允當。被
    告上訴意旨仍執前詞矢口否認犯罪，自無足取，上訴為無理由，應予駁回。末查
    ，被告前未曾受有期徒刑以上刑之宣告，已如前述，其因一時失慮而侵占業務上
    所持有之貨款而觸法，所為固屬非是，但犯後已與告訴人公司達成民事和解償還
    告訴人公司十六萬五千元（此部分為原審所不及審酌），告訴人公司復己表明不
    願追究之意，有和解書一份在卷可稽，其經此偵審程序之教訓應已知警惕而無再
    犯之虞，本院認所宣告之刑暫無執行之必要，爰併宣告緩刑貳年，以啟自新。
據上論結，應依刑事訴訟法第三百六十八條、刑法第七十四條第一款，判決如主文。
本案經檢察官林應華到庭執行職務。
中    華    民    國        九十一      年      一      月     三十     日
                              臺灣高等法院高雄分院刑事第三庭
                                  審判長法官  周賢銳
                                        法官  謝宏宗
                                        法官  莊崑山
右正本證明與原本無異。
不得上訴。
                                      書記官  邱麗莉
中    華    民    國        九十一      年      二      月      一    日
附錄本案論罪科刑法條：
刑法第三百三十六條第二項：
對於公務上或因公益所持有之物，犯前條第一項之罪者，處一年以上七年以下有期徒
刑，得併科五千元以下罰金。
對於業務上所持有之物，犯前條第一項之罪者，處六月以上五年以下有期徒刑，得併
科三千元以下罰金。
前二項之未遂犯罰之。
                                                                      Ｈ
